【裁判字號】    98,訴,1527
【裁判日期】    990525
【裁判案由】    違反電信法等
【裁判全文】
臺灣高雄地方法院刑事判決              98年度訴字第1527號
公  訴  人  臺灣高雄地方法院檢察署檢察官
被      告  丁○○
上列被告因違反電信法等案件，經檢察官聲請簡易判決處刑（97
年度偵字第27398 號），本院認不應以簡易判決處刑，改依通常
程序審理，判決如下：
    主  文
丁○○犯行使偽造私文書罪，處有期徒刑肆月，如易科罰金，以
新臺幣壹仟元折算壹日。如附表所示偽造之「丙○○」署名共計
陸枚、未扣案之遠傳電信股份有限公司行動電話/ 第三代行動電
話服務申請書及行動電話號碼可攜服務申請書存根聯各壹份，均
沒收之。
其餘被訴違反電信法部分無罪。
    事  實
一、丁○○於民國97年1 月22日某時，基於偽造私文書、行使偽
    造私文書之犯意，利用丙○○於96年7 月22日因與許金時發
    生車禍，為向保險公司辦理理賠事宜，而將個人之身分證正
    本及印章交予其申請之際，竟未取得丙○○之同意或授權，
    擅自委由姓名年籍不詳之不知情成年女子，於遠傳電信股份
    有限公司（下稱遠傳電信公司）行動電話/ 第三代行動電話
    服務申請書（下稱服務申請書）之「申請者簽名」、「申請
    者簽名/ 公司負責人暨公司印鑑」欄（1 式3 份），及遠傳
    電信公司行動電話號碼可攜服務申請書（下稱可攜服務申請
    書）之「申請客戶簽章」欄（1 式3 份，起訴書漏填此部分
    之事實）上，分別偽造「丙○○」之署名並填寫相關資料，
    足生損害丙○○對於個人資料管理及遠傳電信公司對客戶使
    用行動電話管理之正確性。丁○○隨即在高雄市○○○路與
    自由路口之農田水利會大樓8 樓之1 ，將上開之申請書交予
    不知情之乙○○向遠傳電信公司代辦申請行動電話之手續。
    經遠傳電信公司審閱後旋即核發門號0000000000號之SIM 卡
    ，並交付予乙○○。嗣丙○○於97年3 月間，因收到前揭行
    動電話逾期未繳之電信費帳單，向遠傳電信公司詢問後，始
    悉上情。
二、案經國家通訊傳播委員會函送臺灣高雄地方法院檢察署檢察
    官聲請簡易判決處刑。
    理  由
壹、證據能力部分：
    按被告以外之人於審判外之陳述，雖不符刑事訴訟法第159
    條之1 至第159 條之4 之規定，而經當事人於審判程序同意
    作為證據，法院審酌該言詞陳述或書面陳述作成時之情況，
    認為適當者，亦得為證據，刑事訴訟法第159 條之5 第1 項
    定有明文。本件檢察官、被告於本院審判程序時，就本判決
    所引用審判外之言詞或書面陳述，均明示同意有證據能力，
    本院審酌該具有傳聞證據性質之證據，其取得過程並無瑕疵
    ，與待證事實具有關聯性，證明力非明顯過低，以之作為證
    據係屬適當，認俱得為證據。
貳、有罪部分：
一、上開事實，業據被告丁○○於本院審理時坦承不諱，核與證
    人即被害人丙○○、證人即代辦申請行動電話之乙○○、證
    人即遠傳電信公司風險管制專員甲○○於警詢及本院審理時
    證述之情節大致相符，並有服務申請書、可攜服務申請書、
    「丙○○」國民身分證、「丙○○」未申請遠傳門號聲明書
    影本各1 份、上開行動電話門號97年1 月3 日起至同年4 月
    2 日止之電信費帳單3 張〔含違約金3,500 元及月租費79元
    ，共計新臺幣（下同）3,579 元〕、被告使用之行動電話00
    00000000號通聯記錄各1 份、電信警察隊任務編組受理各類
    案件紀錄表1 份及上開行動電話申請基本資料1 紙在卷可稽
    （警卷第1 頁至第16頁、第24頁、第31頁、第32頁、第34頁
    至第40頁，本院97年度審簡字第6561號卷第14頁至第19頁，
    本院卷第21頁），足認被告任意性自白均與事實相符，本件
    事證明確，被告犯行堪以認定，應予依法論科。
二、核被告所為，係犯刑法第216 條、第210 條行使偽造私文書
    罪。被告利用姓名年籍不詳之不知情成年女子同時於服務申
    請書及可攜服務申請書上偽造丙○○之署名，再將上開偽造
    署名之申請書一併交予不知情之乙○○代辦申請行動電話而
    加以行使，自應論以偽造私文書、行使偽造私文書之間接正
    犯。又被告在服務申請書及可攜服務申請書上分別偽造「丙○○」之署名，係於密切接近之時實施，所侵害又係同一之
    法益，在刑法評價上，應論以偽造私文書之單純一罪。其偽
    造私文書低度行為，為行使之高度行為所吸收，應不另論罪
    。爰審酌被告竟利用丙○○交付個人身分資料之際，擅自委
    由不知情之第三人偽造丙○○之署名，使遠傳電信公司誤為
    丙○○本人申請行動電話而核發行動電話門號SIM 卡，足生
    損害於丙○○對個人資料及遠傳電信公司對客戶使用行動電
    話管理之正確性，所為誠屬不該，且有前揭事實欄所示之前
    科紀錄，素行顯非良善，惟念其犯後坦承犯行，頗有悔意，
    且冒用丙○○身分申請之門號SIM 卡，經遠傳電信公司核發
    後並未取得、使用，尚未造成被害人丙○○財產上之損失，
    並衡酌其教育程度僅國小畢業，家庭經濟狀況勉持及犯罪動
    機、目的、手段等一切情狀，量處如主文所示之刑，並諭知
    易科罰金之折算標準。另被告向遠傳電信公司申請行動電話
    時，尚填寫可攜服務申請書，並於「申請客戶簽章」欄上簽
    名乙節，有證人甲○○於本院審理時庭呈之上開申請書影本
    1 份供參（本院卷第71頁），因被告於可攜服務申請書上偽
    造「丙○○」之署名，應與偽造服務申請書時一併為之，此
    觀該可攜服務申請書之申請日期同為97年1 月22日即足至明
    ，而同時偽造服務申請書及可攜服務申請書，係屬單純一罪
    ，亦如上所述，故被告偽造可攜服務申請書上「丙○○」署
    名之事實，應為起訴效力所及，本院自應併予審理，附此敘
    明之。
三、另按行為人用以詐欺取財之偽造書類，既已交付於被害人收
    受，則該物非屬行為人所有，除偽造書類上偽造之印文、署
    押，應依刑法第219 條予以沒收外，依同法第38條第3 項之
    規定，即不得再對各該書類諭知沒收，最高法院著有43年臺
    上字第747 號判例要旨可資參照。查被告委由不知情之第三
    人於遠傳電信公司之服務申請書及可攜服務申請書上偽造「
    丙○○」之署名及填寫相關之資料，其所偽造之上開申請書
    ，1 式3 份，其中2 份應分別交予遠傳電信公司及店家，另
    1 份存根聯則交予客戶收執等情，業據證人甲○○證述明確
    （本院卷第64頁），因其中2 份均已交付予遠傳電信公司承
    辦人員及店家而行使，非屬被告所有之物，揆之上開說明，
    自均不得宣告沒收。惟被告於遠傳電信公司及店家所收執之
    服務申請書上「申請者簽名」、「申請者簽名/ 公司負責人
    暨公司印鑑」欄及可攜服務申請書之「申請客戶簽章」欄所
    偽造之「丙○○」署名共計6 枚，仍應依刑法第219 條之規
    定宣告均沒收之。至交予客戶所收執之服務申請書及可攜服
    務申請書存根聯各1 份，均屬被告所有，為偽造私文書犯行
    所生之物，雖未扣案，被告亦陳稱並未取得（本院卷第65頁
    ），惟無證據證明上開2 份申請書之存根聯業已滅失，自應
    依刑法第38條第1 項第3 款規定，併予宣告沒收之。
參、無罪部分：
一、公訴意旨略以：被告丁○○偽造被害人「丙○○」之署名向
    遠傳電信公司申請行動電話，經遠傳電信公司誤為「丙○○
    」本人所申請而核發門號0000000000號SIM 卡後，竟又意圖
    為自己不法之利益，自97年1 月22日起迄至97年3 月11日止
    ，陸續以簡訊或轉接方式等無線方式，盜用遠傳電信公司電
    信設備通信。因認被告涉犯電信法第56條第1 項之盜用他人
    電信設備通信罪嫌等語。
二、按檢察官就被告犯罪事實，應負舉證責任，並指出證明之方
    法；犯罪事實應依證據認定之，無證據不得認定犯罪事實；
    不能證明被告犯罪者，應諭知無罪之判決，刑事訴訟法第16
    1 條第1 項、第154 條第2 項、第301 條第1 項分別定有明
    文。次按事實之認定，應憑證據，如未能發現相當證據，或
    證據不足以證明，自不能以推測或擬制之方法，為裁判之基
    礎。且認定不利於被告之事實，須依積極證據，苟積極證據
    不足為不利於被告事實之認定時，即應為有利於被告之認定
    ，更不必有何有利之證據（最高法院30年上字第816 號、29
    年上字第3105號判例意旨可資參照）。
三、公訴人認被告丁○○涉犯前開電信法第56條第1 項之罪嫌，
    無非以證人即代辦申請行動電話之乙○○、證人即遠傳電信
    公司風險管制專員甲○○於警詢之證詞、上開行動電話門號
    0000000000號之申請書、電信費帳單及雙向通聯記錄各1 份
    為其論據。惟被告固坦承於遠傳電信公司服務申請書及可攜
    服務申請書上偽造丙○○之署名，並委由乙○○向遠傳電信
    代辦行動電話，然堅詞否認有盜用他人電信設備通信之犯行
    ，辯稱：伊並未收到遠傳電信公司核發之行動電話00000000
    00門號SIM 卡，更未使用該門號與他人通訊等語。
四、經查：
（一）被告在遠傳電信公司之服務申請書及可攜服務申請書上，
      分別偽造「丙○○」之署名及填寫相關資料後，委由不知
      情之乙○○向遠傳電信公司申辦行動電話，因遠傳電信公
      司誤為「丙○○」本人之申請，經審閱後核發門號000000
      0000號之SIM 卡等情，業經本院審認如前，此部分之事實
      ，固堪認定。
（二）惟證人乙○○於本院審理時到庭證稱，案發時伊從事類似
      小盤商性質，於收受申請行動電話之案件後，再向遠傳電
      信公司申請，遠傳電信公司於審閱無訛、核發SIM 卡予伊
      後，伊再發予申請者，但後來未再從事該行業，經整理資
      料始發現被告以「丙○○」名義申請之行動電話00000000
      00號SIM 卡，因未聯絡上被告而未交付等情明確（本院卷
      第61頁、第62頁），核與被告供稱並未取得上開行動電話
      之SIM 卡等語相符。且上開門號自遠傳電信公司核發後，
      至被害人丙○○發現遭冒用而向遠傳電信公司聲明未申請
      該門號為止，其帳單金額皆為月租費而無通話費，應無撥
      接之情形等情，復有遠傳電信公司99年12月18日遠傳（企
      營）字第09811204587 號函1 紙及上開門號自97年1 月3
      日至同年4 月2 日之電信費帳單3 紙在卷供查（本院卷第
      16頁、第17頁、第19頁），是被告並未取得上開門號之
      SIM 卡，亦未撥接使用之事實，應堪有據。故被告雖有偽
      造「丙○○」之署名向遠傳電信公司申請行動電話，惟無
      盜接或盜用他人電信設備之情形，自難以電信法第56條第
      1 項之盜接或盜用他人電信設備通信罪予以相繩，且依公
      訴人所提出之證據，尚難使本院產生被告有罪之心證。此
      外，復查無其他卷存積極證據足認被告確有公訴人所指犯
      行，自不能證明被告犯罪，參以前揭說明，應諭知被告無
      罪之判決。
據上論斷，應依刑事訴訟法第299 條第1 項前段、第301 條第1
項、第452 條，刑法第216 條、第210 條、第41條第1 項、第
219 條、第38條第1 項第3 款，判決如主文。
本案經檢察官黃子宜到庭執行職務。
中    華    民    國    99    年    5     月    25    日
                  刑事第十二庭 審判長法  官  黃建榮
                                     法  官  王品惠
                                     法  官  林勳煜
以上正本證明與原本無異。
如不服本判決應於收受判決後10日內向本院提出上訴書狀，並應
敘述具體理由。其未敘述上訴理由者，應於上訴期間屆滿後20日
內向本院補提理由書(均須按他造當事人之人數附繕本)「切勿逕
送上級法院」。
中    華    民    國    99    年    5     月    25    日
                                     書記官  莊正彬
附錄本判決論罪法條
中華民國刑法第210條
（偽造變造私文書罪）
偽造、變造私文書，足以生損害於公眾或他人者，處5 年以下有
期徒刑。
中華民國刑法第216條
（行使偽造變造或登載不實之文書罪）
行使第210 條至第215 條之文書者，依偽造、變造文書或登載不
實事項或使登載不實事項之規定處斷。
中華民國刑法第219條
（沒收之特例）
偽造之印章、印文或署押，不問屬於犯人與否，沒收之。
【附表】
┌──┬─────┬───────┬─────┬─────┬───┐
│編號│偽造之時間│偽造之文件    │偽造之欄位│應沒收之署│出處  │
│    │          │              │          │名        │      │
├──┼─────┼───────┼─────┼─────┼───┤
│1   │97年1 月22│遠傳電信股份有│「申請者簽│「丙○○」│本院卷│
│    │日某時    │限公司行動電話│名」、「申│署名共計4 │第70頁│
│    │          │/ 第三代行動電│請者簽名/ │枚（即其中│      │
│    │          │話服務申請書（│公司負責人│1 份交予遠│      │
│    │          │1式3份）      │暨公司印鑑│傳電信公司│      │
│    │          │              │」        │之申請書2 │      │
│    │          │              │          │枚，另1 份│      │
│    │          │              │          │交予店家收│      │
│    │          │              │          │執之申請書│      │
│    │          │              │          │2枚）     │      │
├──┼─────┼───────┼─────┼─────┼───┤
│2   │97年1 月22│遠傳電信股份有│「申請客戶│「丙○○」│本院卷│
│    │日某時    │限公司行動電話│簽章」    │署名2 枚（│第71頁│          │              │                    │      │
│    │          │號碼可攜服務申│          │即其中1 份│      │
│    │          │請書（1式3份）│          │交予遠傳電│      │
│    │          │              │          │信公司之申│      │
│    │          │              │          │請書1 枚，│      │
│    │          │              │          │另1 份交予│      │
│    │          │              │          │店家收執之│      │
│    │          │              │          │申請書1 枚│      │
│    │          │              │          │）        │      │
└──┴─────┴───────┴─────┴─────┴───┘

司法院資訊處製作；財團法人民間司法改革基金會備份。
